【裁判字號】    94,上訴,3730
【裁判日期】    950104
【裁判案由】    強盜
【裁判全文】
臺灣高等法院刑事判決                94年度上訴字第3730號
上  訴  人
即  被  告  乙○○
指定辯護人  本院公設辯護人  甲○○
上列上訴人因強盜案件，不服臺灣士林地方法院94年度訴字第
118號，中華民國94年9月29日第一審判決（起訴案號：臺灣士林
地方法院檢察署93年度偵字第1083號），提起上訴，本院判決如
下：
    主  文
上訴駁回。
    事  實
一、乙○○意圖為自己不法之所有，於民國（以下同）92年6 月
    23日14時許（原起訴書為14時20分許，嗣經公訴檢察官更正
    為14時許），持不詳人所有客觀上足供兇器使用之Ｌ型鐵撬
    1 支，撬開毀壞丙○○位於臺北市○○區○○街77巷4 弄12
    號1 樓住處後方防火巷之鐵窗後，踰越窗戶進入丙○○屋內
    之房間，竊取丙○○所有之金項鍊2 條、金手鍊2 條、金戒
    指4 個及現金約新臺幣（以下同）15萬元，得手後適為丙○
    ○發覺，詎乙○○為防護贓物並脫免逮捕，當場與丙○○發
    生拉扯，並以強暴方式用力將丙○○推倒撞及房內之床角與
    書桌，致丙○○受有右上臂2 乘4 公分及2 乘3 公分之瘀血
    傷害（傷害部分未據告訴），乙○○旋鑽由撬開之鐵窗逃跑
    。經丙○○報警到場處理，並在現場窗戶與牆壁上採獲乙○
    ○之指紋及扣得Ｌ型鐵撬1 支後，始查獲上情。
二、案經臺北市政府警察局南港分局報告臺灣士林地方法院檢察
    署檢察官偵查起訴。
    理  由
一、訊據被告矢口否認前揭犯行，辯稱案發當時其人在五股，嗣
    其手機顯示出丙○○所經營瓦斯行之未接電話號碼，乃予回
    電，電話中丙○○責問其何以到瓦斯行偷竊，其旋趕到現場
    澄清，即被警察逮捕；至於留在現場鐵窗窗戶上之指紋，是
    案發前有一天與丙○○之子林傑新夜歸，無法進屋，其旋與
    林傑新在後面敲窗戶所留下，而屋內牆壁之指紋是有一次丙
    ○○之子林傑新帶其至林傑新之房間，離開時自閣樓下樓扶
    著牆壁所留下，Ｌ型鐵撬1 支亦非其所有云云。
二、經查：
 1、被告乙○○於前揭時、地，如何在丙○○之房間內竊取丙○
    ○所有之金項鍊2 條、金手鍊2 條、金戒指4 個及現金約15
    萬元後，適為丙○○發覺，被告乙○○為防護贓物並脫免逮
    捕，當場與丙○○發生拉扯，並以強暴方式用力將丙○○推
    倒撞及房內之床角與書桌，致丙○○受有右上臂瘀血之傷害
    ，被告乙○○則從撬開之鐵窗逃跑等情，業經證人丙○○於
    警詢、偵查、原審及本院審理時指訴明確，前後證述均相符
    合，並有失竊報告、台北市立忠孝醫院出具丙○○受有右上
    臂2乘4公分及2乘3公分之瘀血傷害之驗傷診斷書1紙在卷足
    憑，堪信為真實。
 2、證人許文慶於原審審理時結證稱：案發當天下午約二時許，
    其自外面送完瓦斯回店裡時，在瓦斯行之巷口曾看見被告乙
    ○○在附近徘徊，也曾告知丙○○說：「我看到乙○○來我
    們這裡，我要先去看火災現場。」等語，顯見被告乙○○於
    當天案發前確實曾在案發現場出現過。
 3、證人林傑新於原審審理時亦結證稱：未曾帶被告乙○○到過
    其房間，其雖曾因晚歸敲打鐵窗內之玻璃叫其母親開門，然
    未曾與被告乙○○共同敲打鐵窗內之玻璃等語，顯見被告所
    辯留在現場被撬開之鐵窗窗戶之指紋，是案發前有一天與林
    傑新夜歸，無法進屋，其旋與林傑新在後面敲窗戶所留下，
    而屋內牆壁之指紋是林傑新帶其至房間，離開時自閣樓下樓
    扶著牆壁所留下云云，不足採信。
 4、丙○○所經營瓦斯行屋後鐵窗被撬開處之玻璃上，離地134
    公分處採得掌紋一枚，及屋內該窗戶邊之離地186 公分處牆
    壁上採得之指紋一枚，經比對結果均為被告之右掌紋及左手
    中指紋，有內政部刑事警察局92年7 月10日刑紋字第092012
    6079號鑑驗書及台北市政府警察局南港分局現場屢勘報告附
    採證照片各一紙在卷足憑，且據該報告稱：該中指紋以地面
    水平線為0 度角計算，約為33度（指尖部分朝左上方，指節
    部分為右下方）該指紋由左上方壓印在牆壁後，有往右下方
    拖拉大約一公分之痕跡，看不出有指紋旋轉之痕跡，足徵該
    指印是被告欲自撬開鐵窗爬出去時，左手攀在牆壁上所留下
    ；若是如被告所辯其係自林傑新房間離開時，由閣樓下樓左
    手扶著牆壁所留下之指紋，則該指紋應是指尖部分朝右上方
    ，指節部分在左下方，且指紋由右上方壓印在牆壁後，應會
    隨著身體之下樓梯而旋轉，是被告所辯顯無足取。
 5、被告於92年6 月23日警詢時辯稱：「我今天沒有到過東新街
    77巷4 弄10號1 樓，但有到該向成德國小圍牆旁，找綽號阿
    海的朋友，約15時到該地方，不到10分鐘我便到五股鄉○○
    路我的朋友辦喪事的處所，到達五股後約30分鐘便收到丙○
    ○打我的行動電話0000000000給我說位於台北市○○街77巷
    4 弄10號瓦斯行有事情是我，...... 」 云云，然嗣於偵查
    中則改辯稱：「當天我人在五股鄉，我朋友可以證明，....
    我當早上9 點多就到五股，我在那邊待到下午3 、4 點，一
    直都在那邊...。」云云，原審審理時亦供稱：「我那天事
    發前根本不在那邊，沒有到他家，也沒有到他家附近，....
    」云云，其前後辯詞迥異，互相矛盾，且無法舉出任何證人
    足以證明其有不在現場之證明，所辯不足採取。
 6、被告所有0000000000號行動電話，於92年6 月23日下午2 時
    13分至2 時57分，有3 通電話均是被告所打出去，而無丙○
    ○打入之記錄，有該通聯紀錄一紙在卷足憑；是被告所辯案
    發當時其人在五股，嗣其手機顯示出丙○○所經營瓦斯行之
    未接電話號碼，乃予回電，電話中丙○○責問其何以到瓦斯
    行偷竊，其才趕到現場澄清云云，亦不足取。
 7、證人黃麗淑（被害人丙○○之妹）於原審審理時結證稱：案
    發當天下午約2、3時左右，其接到丙○○之電話就趕去幫丙
    ○○看店，到店裡不久，就接到被告乙○○之電話，被告以
    為其乃丙○○，說他是阿毅，要以15萬元和解，叫其不要提
    起告訴等語；證人林東茂（及丙○○之夫）於原審審理時亦
    結證稱：伊聽職員說家遭小偷，立即從外面衝進去，丙○○
    當時剛從地上爬起來，並稱乙○○來偷東西；案發後警察到
    伊家，丙○○叫伊去找被告回來，因找不著被告，於回家途
    中，接到被告打來之電話，說要與伊和解等語。足證被告若
    未犯該案，何以急需找被害人要求和解，要被害人勿提起告
    訴。
 8、此外復有扣案鐵撬一支及現場鐵窗遭撬開之照片在卷足憑，
    被告空言辯稱未犯案云云，顯是飾卸之詞，不足採信，本件
    事證明確，被告犯行洵堪認定，應依法論科。
二、按竊盜或搶奪，因防護贓物、脫免逮捕或湮滅罪證，而當場
    施以強暴、脅迫者，即以強盜論，不以所施強暴、脅迫手段
    ，達於至使他人不能抗拒之程度為成立準強盜罪之要件，此
    與刑法第328 條第1 項之普通強盜罪之構成要件不同（最高
    法院92年度台上字第4760號判決參照）。本件被告乙○○攜
    帶之Ｌ型鐵撬1 支，長約一尺，係由鐵質構成甚為尖銳，足
    見該Ｌ型鐵撬客觀上對人之生命、身體、安全均構成威脅，
    而具有危險性，自屬兇器；因認被告攜帶該兇器毀越窗戶安
    全設備竊盜，經被害人丙○○發覺，為防護贓物並脫免逮捕
    ，當場對丙○○施以強暴，所為應符合刑法第329 條所規範
    之準強盜行為，且具有同法第321 條第1 項第2 、3 款之情
    事，自應依同法第330 條第1 項之加重強盜罪論處。
三、原審認被告罪證明確，適用刑法第329條、第330條第1項之
    規定，及審酌被告犯罪之動機、目的、手段，犯罪時所受之
    刺激及其品性、生活狀況、智識程度、犯罪所生之損害，及
    犯罪後事證明確猶飾詞狡辯，顯無悔意等一切情狀，量處有
    期徒刑八年。復說明扣案之Ｌ型鐵撬1支，雖是供被告撬開
    鐵窗犯罪之用，然被告否認為其所有，亦無任何證據足證確
    係被告所有，爰不為沒收之諭知。其認事用法均無不合，量
    刑亦稱允當。被告上訴意旨仍執陳詞，否認犯罪，核無理由
    ，其上訴應予駁回。
據上論斷，應依刑事訴訟法第368條，判決如主文。
本案經檢察官沈世箴到庭執行職務。
中    華    民    國    95    年    1    月     4     日
                  刑事第十九庭審判長法  官  葉騰瑞
                                    法  官  謝靜恒
                                    法  官  莊明彰
以上正本證明與原本無異。
如不服本判決，應於收受送達後十日內向本院提出上訴書狀，其
未敘述上訴之理由者並得於提起上訴後十日內向本院補提理由書
（均須按他造當事人之人數附繕本）。
                                    書記官  廖逸柔
中    華    民    國    95    年    1     月    4     日
附錄：本案論罪科刑法條全文
刑法第329條
竊盜或搶奪，因防護贓物、脫免逮捕或湮滅罪證，而當場施以強
暴脅迫者，以強盜論。
刑法第330條
犯強盜罪而有第321條第1項各款情形之一者，處七年以上有期徒
刑。
前項之未遂犯罰之。


司法院資訊處製作；財團法人民間司法改革基金會備份。
